最高法院刑事判決                                八十七年度台上字第二五五號
    上   訴   人  台灣高等法院檢察署檢察官
    上訴人即被告  甲○○
右上訴人等因被告殺人案件，不服台灣高等法院中華民國八十六年十一月十八日第二
審更審判決（八十六年度上更(一)字第八一○號，起訴案號：台灣板橋地方法院檢察署
八十五年度偵字第九○八二、一一五一六號），提起上訴，本院判決如左：
    主  文
上訴駁回。
    理  由
本件原判決認定上訴人即被告甲○○以其夫劉琦有外遇，致夫妻感情不睦，時生爭吵
，復因離婚條件未能達成協議，竟萌殺人犯意，於民國八十五年四月二十一日凌晨三
時三十分許，以事先購得之鎮靜安眠劑（ＴＲＩＡＺ○ＬＡＭ）三十顆，摻入其燉煮
之人蔘心湯中，於同日凌晨五時許，給甫返台北縣三重市○○街三二八之十號十五
樓住處之劉琦食用，嗣劉琦因安眠劑藥效發作，上床就寢，至同日上午七時許，甲○
○進入臥房內，發覺劉琦已昏迷不醒，即以家中膠帶予以緊綁，並將劉琦裝入旅行袋
內，致劉琦於同日上午七時許窒息死亡。甲○○為免犯行敗露，於同日上午十時許，
電請其妹劉淑勤至其住處商議，欲將劉琦屍體運往雲林縣斗六市嘉東公墓掩埋，二人
即將裝有劉琦屍體之旅行袋放入甲○○所有之自用小客車後車箱內，由甲○○駕駛乘
載劉淑勤南下，於同月二十二日下午七時許，共同將劉琦之屍體掩埋於雲林縣斗六市
嘉東里嘉東公墓，並於墓首置放磚頭為記，將埋屍用之工具鋤頭一把、鐵鏟二把及手
套二雙丟棄後北返，經警於同年五月四日查獲，並扣得甲○○用餘之鎮靜安眠劑十顆
（送驗後剩五顆）等情。係以被告對於在上開時地以鎮定劑給予劉琦食用，嗣於劉琦
昏迷之際予以綑綁，於劉琦死亡後又將其屍體運往雲林縣斗六市嘉東公墓掩埋等事實
已坦承不諱，雖否認有殺人故意，辯稱係過失，且其係自首云云。惟查被害人劉琦係
於喝酒並服用安非他命後，又服用多量安眠藥，昏睡中再遭綑綁裝袋窒息死亡，經檢
察官督同法醫相驗後解剖鑑定屬實，有相驗屍體證明書、驗斷書及台灣高等法院檢察
署法醫中心（八五）高檢醫鑑字第三八七號鑑定書各一份在卷可稽，扣案之藥片經鑑
定結果，係鎮靜安眠劑，有法務部調查局檢驗通知書在卷可憑，並經檢察官至被告住
處及埋屍現場勘驗屬實，有履勘筆錄及照片二十四幀附卷可證，據被告胞妹劉淑勤供
稱：八十五年四月初，我姐姐（指被告）向我說劉琦在外有女人，且有孩子，要將我
姐夫殺死，並把他埋了。而劉琦於八十五年四月二十二日即失，其家屬即懷疑係被
殺害，亦經劉琦之父劉振寰及其妹劉玫證述在卷。按平常人服用半顆或一顆安眠藥，
即可奏效，被告竟以三十顆摻入一碗心湯內予劉琦食用，且於劉琦昏迷後不立即送
醫，而將之綑綁後裝入旅行袋，致劉琦窒息死亡，被告有殺人意圖，至為明顯，為其
所憑之證據及認定之理由，而以被告所辯其無殺人故意云云為不足採。查劉琦被害後
，其妹劉玫向警方報案即懷疑其兄為被告殺害，有筆錄記載可按，而依警員卜哲文之
證述，被告至警局應訊，開始時尚不承認犯行，直到看了小孩才承認犯罪。則被告辯
謂其係自首云云，同不足取，又因事證已明，無再鑑定劉琦死亡原因及傳訊劉玫、廖
劍權、林永祥等人之必要，於理由內予以指駁及說明。核被告所為係犯刑法第二百七
十一條第一項之殺人罪，審酌其因被害人有外遇致萌殺機及一切犯罪情狀，於撤銷第
一審不當之判決後，適用上述法條，處以有期徒刑十五年，又依其犯罪性質，認有宣
告褫奪公權之必要，依刑法第三十七條第二項，併予宣告褫奪公權十年，扣案之安眠
鎮定劑十顆（送驗後剩五顆），雖屬被告所有，但非供犯罪所用或供犯罪預備之物，
亦非違禁物，不予宣告沒收。至公訴意旨，另指被告涉犯刑法第二百四十七條第一項
之遺棄屍體罪部分，查被告係將劉琦屍體掩埋在公墓內，並以磚頭置於墓首為記，核
與遺棄屍體罪之構成要件不合，因公訴意旨認此部分與前開論罪部分有方法結果之牽
連關係，屬裁判上一罪，故不另為無罪之諭知，於理由內明，經核於法尚無違誤。
查被告於原審並未聲請傳訊劉萬吉，而廖劍權、林永祥無傳訊必要，原判決已予說明
，被告上訴意旨，仍主張其係自首，並指原審未傳訊廖劍權、林永祥及劉萬吉而指摘
原審調查未盡、採證不當，非有理由。又原判決認定被害人係吸用安眠鎮靜劑後於昏
睡中遭綑綁裝袋而窒息死亡，而被告並未以安非他命給予被害人服用，則其事實未記
載被害人服用安非他命，並無不合，雖理由內記載被害人係服用安非他命及安眠藥後
昏睡，乃引述法醫鑑定書之結論，不能指為事實與理由矛盾。檢察官循告訴人之聲請
上訴，指原判決事實及理由矛盾，又指摘原判決理由不備，亦難認為有理由。
據上論結，應依刑事訴訟法第三百九十六條第一項，判決如主文。
中      華      民      國    八十七    年     一       月   二十二     日
                              最高法院刑事第一庭
                                  審判長法官  黃  雅  卿
                                        法官  楊  文  翰
                                        法官  陳  正  庸
                                        法官  陳  世  雄
                                        法官  洪  文  章
      右正本證明與原本無異
                                              書  記  官
中      華      民      國    八十七    年     二       月      三      日
